【裁判字號】    97,訴,169
【裁判日期】    970526
【裁判案由】    侵權行為損害賠償
【裁判全文】
臺灣高雄地方法院民事判決               97年度訴字第169號
原      告  丁○○
被      告  甲○○
上列當事人間刑事附帶民事侵權行為損害賠償事件，本院刑事庭
裁定移送（96年度附民字第132 號），本院於民國97年5 月12日
言詞辯論終結，判決如下：
    主  文
被告應給付原告新台幣壹拾萬元及自民國九十六年六月十三日起
至清償日止，按週年利率百分之五計算之利息。
原告其餘之訴駁回。
訴訟費用由原告負擔二分之一，餘由被告負擔。
本判決得假執行。
原告其餘假執行之聲請駁回。
    事實及理由
一、原告主張：被告於民國93年8 月間，以刊登廣告之方式佯稱
    可提供工作機會，嗣原告前往應徵，被告即向原告謊稱可投
    資按摩店，獲利甚為豐厚，保證每日可賺新台幣（下同）數
    千元，致原告陷於錯誤，分別向板信商業銀行股份有限公司
    、台新國際商業銀行股份有限公司、台北富邦商業銀行股份
    有限公司、華僑商業銀行股份有限公司（下稱板信銀行、台
    新銀行、富邦銀行、華僑銀行，而華僑銀行嗣與花旗（台灣
    ）商業銀行股份有限公司【下稱花旗銀行】合併，花旗銀行
    為存續銀行，詳本院卷第63頁）分別貸款60萬元、34萬元、
    30萬元、40萬元，另以現金卡向台新銀行、中華商業銀行股
    份有限公司（下稱中華銀行）各預借現金10萬元、5 萬元，
    而將所貸得之合計179 萬元交付被告參與投資，被告收受上
    開款項後即不知去向，其受有上開金額之損害，又因無法清
    償上開銀行貸款，致所有之坐落台南縣後壁鄉○○段第619
    號土地（下稱系爭土地）被富邦銀行聲請強制執行，於臺灣
    臺南地方法院95年度執字第18625 號給付票款強制執行事件
    （下稱系爭執行事件）之執行程序，由訴外人以1, 146,000
    元之低價拍定，另受有300 萬元之價差損害，更因本次受騙
    ，配偶要求離婚，精神上痛苦不堪，受有非財產上損害110
    萬元，爰依民法侵權行為之法律關係請求賠償。並聲明：(一)
    被告應給付原告589 萬元及自起訴狀繕本送達之翌日起至清
    償日止，按週年利率5 ％計算之利息；(二)原告願供擔保，請
    准宣告假執行。
二、被告抗辯：其未有詐騙，且僅因原告向其盤店，向原告收取
    10萬元盤讓費用，未向原告收取其他款項。並聲明：原告之
    訴駁回。
三、本件兩造之不爭執事項及爭執事項：
  (一)不爭執事項：
    1.原告於93年底曾分別向板信銀行、台新銀行、富邦銀行、
      華僑銀行分別貸款60萬元、34萬元、30萬元、40萬元，及
      以現金卡向台新銀行、中華銀行分別預借10萬元、5 萬元
      ，此有板信銀行陳報狀2 份及所附消費性信用貸款申請書
      、合約書各1 份、交易明細表2 份、台新銀行函及所附明
      細表1 份、花旗銀行陳報狀2 份及所附支付命令暨確定證
      明書、交易明細表各1 份、中華銀行陳報狀及所附明細表
      1 份、台北富邦銀行貸款契約書、中華銀行小額信用貸款
      契約暨約定書各1 份、台新銀行貸款申請書2 份、華僑銀
      行消費性貸款契約1 份附卷可稽（詳本院卷第66頁起、第
      104 頁起、第81頁起、第61頁起、第109 頁起、第71頁起
      、第20頁至第25頁）。
    2.系爭土地原為原告所有，因系爭執行事件之執行程序，由
      訴外人以1,146,000 元拍定，並經本院調閱該事件卷宗審
      核無訛。
  (二)爭執事項：
    1.原告得否依侵權行為之法律關係請求被告損害賠償？
    2.原告被詐騙之金額？
    3.原告得否請求被告賠償非財產上損害？
四、就上開爭執事項本院分述判斷意見如下：
  (一)原告得否依侵權行為之法律關係請求被告損害賠償：
    原告主張被告刊登廣告，藉其應徵之機會，以謊稱投資按摩
    店獲利豐富之詐術，使其誤信而參與投資高雄市○○○路48
    8 號按摩店（下稱系爭按摩店），並交付金錢，金錢交付後
    被告即避不見面，雖為被告所否認，惟查：
    (1)被告並不否認曾刊登徵人廣告及將店面盤讓予原告（詳本
      院卷第92頁、本院96年度易字第266 號【下稱刑事案件】
      卷審判筆錄第22頁【影印卷，下稱刑事卷】），且在刑事
      案件審理時自承，所謂盤讓之店面即系爭按摩店，（詳刑
      事卷審判筆錄第22頁），且被告確曾刊登徵人廣告，亦有
      廣告2 則附卷可稽（詳臺灣高雄地方法院檢察署94年度他
      字第4852號卷【影印卷】第11頁、高市警新分三字第0940
      022974號卷筆錄後、刑事卷審判筆錄第22頁被告自承該廣
      告為其刊登），足見被告確曾藉原告應徵之機會，邀約原
      告參與系爭按摩店之經營。
    (2)被告不爭執原告因參與系爭按摩店之經營，已向其交付款
      項，有筆錄2 份附卷可稽（詳本院卷第92頁、刑事卷審判
      筆錄第21頁）。
    (3)被告自承因租約到期，將系爭按摩店交還房東（詳刑事卷
      第22頁），顯見並未將系爭按摩店交付原告經營。
    (4)綜上，被告既邀約原告參與系爭按摩店之經營，並收受原
      告所交付之款項，而事後未依約使原告有參與經營之機會
      ，反因租期屆至，直接將用作經營系爭按摩店之房屋返還
      出租人，且未說明有何正當原因並舉證加以證明，則原告
      主張被告對其施以詐騙，即合常情，應堪採信，所辯未有
      詐騙，尚無可採，從而原告主張得依侵權行為之法律關係
      請求被告賠償損害，自無不合。
  (二)原告被詐騙之金額：
    原告主張被告共向其詐騙179 萬元，惟為被告所否認，辯稱
    僅收受10萬元。經查：
    (1)原告於93年底，雖曾向金融機構貸得179 萬元，但除被告
      自承收受之10萬元外，並無法舉證證明曾將上開貸得之款
      項交付被告，則原告被詐騙之金額自應認定僅為10萬元。
    (2)系爭土地係因原告積欠富邦銀行30萬元未依約償還，由該
      行聲請強制執行（詳系爭執行事件卷強制執行聲請狀所示
      ），並由第三人予以拍定，而原告既僅被詐騙10萬元，被
      騙金額遠不及積欠金額，則自難認該執行程序所積欠之款
      項為本件詐騙所致，原告另主張因本件詐騙，受有系爭土
      地被拍定之土地價值差額損害，當無可採。
    (3)原告雖聲請傳證人丙○○、乙○○，以證明被告曾請證人
      協助辦理貸款（詳本院卷第114 頁），然遑論貸款與交付
      所貸得款項非必有直接關連，且原告對證人所知僅限於名
      片，聲請就名片上之營業地址通知證人，對於證人之正確
      姓名、年籍資料並無法具體說明，而依名片所示地址送達
      之結果，就證人丙○○部分為寄存送達，證人乙○○部分
      則無法送達，有名片2 份及送達證書3 份附卷可稽（詳本
      院卷第116 頁、第118 頁、第119 頁、第127 頁），本院
      自無法調查並為原告有利之認定，併予敘明。
  (三)原告得否請求被告賠償非財產上損害：
    原告就其主張於94年9 月5 日與其配偶徐春菊離婚之事實，
    已提出戶籍謄本1 份為證（詳本院卷第47頁），且為被告所
    不爭執，固堪信為真實，然並未舉證證明離婚為本件詐騙所
    造成，則其請求賠償非財產上之損害，亦無理由。
五、綜上所述，原告請求被告給付10萬元及自起訴狀繕本送達翌
    日即96年6 月13日起至清償日止，按週年利率5 ％計算之法
    定遲延利息，依法尚無不合，應予准許，超過該範圍之請求
    ，尚無理由，應予駁回。又上開准予請求部分，屬民事訴訟
    法第389 條第1 項第5 款所規範命給付金額未逾50萬元之判
    決，應依職權宣告假執行，原告假執行之聲請，就該部分應
    認係對法院職權宣告之提醒，尚無不合，而其餘假執行之聲
    請因敗訴而失所依據，自應併予駁回。
六、據上論結，本件原告之訴為一部有理由，一部無理由，依民
    事訴訟法第79條、第389 條第1 項第5 款，判決如主文。
中    華    民    國    97    年    5     月    26    日
                  民事第三庭    法  官  鄭峻明
正本係照原本作成。
如不服本判決，應於送達後20日內，向本院提出上訴狀並表明上
訴理由，如於本判決送達前提起上訴者，應於判決送達後10日內
補提上訴理由書（須附繕本）。
中    華    民    國    97    年    5     月    26    日
                                書記官  莊豐源


司法院資訊處製作；財團法人民間司法改革基金會備份。
